【裁判字號】    98,訴,1476
【裁判日期】    990428
【裁判案由】    違反槍砲彈藥刀械管制條例
【裁判全文】
臺灣臺南地方法院刑事判決              98年度訴字第1476號
公  訴  人  臺灣臺南地方法院檢察署檢察官
被      告  丁○○
選任辯護人  李興宣律師
上列被告因違反槍砲彈藥刀械管制條例案件，經檢察官提起公訴
（98年度調偵字第962、963號），本院判決如下：
    主  文
丁○○未經許可，持有其他可發射金屬具有殺傷力之槍枝，處有
期徒刑貳年，併科罰金新臺幣陸萬元，罰金如易服勞役，以新臺
幣壹仟元折算壹日。扣案其他可發射金屬具有殺傷力之槍枝壹支
（含彈匣壹個，槍枝管制編號：0000000000號）、鋼珠捌顆均沒
收之。
    事  實
一、丁○○明知其他可發射金屬具有殺傷力之土製空氣槍屬槍砲
    彈藥刀械管制條例所列管之物品，非經主管機關之許可，不
    得持有，然因家中老鼠肆患，欲購買具有殺傷力之土製空氣
    槍用以射殺家內肆患之老鼠，而於民國97年9月間某日，在
    臺南縣歸仁鄉○○路○段550號「昇弘科技3C家電」，以新臺
    幣（下同）2000元，購得具有殺傷力之土製空氣槍1支（槍
    枝管制編號：0000000000號）及可供該土製空氣槍使用之鋼
    珠約60餘顆後，旋基於非法持有可發射子彈具殺傷力之之犯
    意，而未經許可，非法持有之，平日則用以射殺家內之老鼠
    。嗣丁○○與丙○○、甲○○於97年10月23日晚上10時50分
    許，在臺南縣歸仁鄉○○村○○路591巷16號因細故發生口
    角，丁○○明知上開購得之土製空氣槍搭配鋼珠朝人體擊發
    ，足將人射傷，竟仍因氣憤持該土製空氣槍朝丙○○、甲○○射擊，導致丙○○受有前胸擦傷、後背擦傷及右手擦傷等
    傷害；甲○○則受有頭皮異物穿刺傷（鋼珠）、右前臂異物
    穿刺傷（鋼珠）等傷害（涉犯傷害罪嫌部分，業經撤回告訴
    ，另為不起訴處分）。丙○○為圖反擊而撿拾石頭丟向丁○○，致丁○○倒地受傷，甲○○隨即向前將丁○○手持之土
    製空氣槍踢開，警方據報後前往現場處理，因而知悉上情，
    並當場扣得土製空氣槍1支及鋼珠8顆。
二、案經臺南市警察局第六分局報請臺灣臺南地方法院檢察署檢
    察官偵查後起訴。
    理  由
壹、程序部分：
一、按被告以外之人於審判外之言詞或書面陳述，除法律有規定
    者外，不得作為證據；檢察官得囑託醫院、學校或其他相當
    之機關、團體為鑑定，或審查他人之鑑定；其須以言詞報告
    或說明時，得命實施鑑定或審查之人為之；刑事訴訟法第15
    9條第1項、第208條第1項分別定有明文。是檢察官依刑事訴
    訟法第208第1項之規定，囑託鑑定機關所出具之鑑定報告，
    應屬刑事訴訟法第206條第1項之鑑定報告，為傳聞法則之例
    外，而囑託包括檢察官直接囑託及概括指定而由警察機關逕
    送鑑定之情形。查臺南縣警察局歸仁分局於本案偵查中，受
    檢察官概括指定而由警察機關逕送鑑定所為之槍彈鑑定書，
    屬刑事訴訴法第159條第1項「被告以外之人於審判外之言詞
    或書面陳述，除法律有規定者外，不得作為證據。」，所稱
    「法律有規定者」之例外情形，此因「鑑定之經過及其結果
    ，應命鑑定人以言詞或『書面』報告」，同法第206條第1項
    亦規定甚明，是鑑定人以書面為鑑定報告提出於檢察官，依
    刑事訴訟法第159條第1項立法理由及同法第206條第1項規定
    ，應具有證據能力。
二、其餘以下所引用具傳聞證據性質之供述證據，除證人甲○○
    、丙○○於偵查中具結後向檢察官所為之證述，均業經具結
    且無顯不可信之情形存在，依刑事訴訟法第159條之1第2項
    規定，具備證據能力外；其餘具傳聞證據性質之供述證據，
    因檢察官及被告、辯護人於本案言詞辯論終結前，均未爭執
    其證據能力，本院審酌前開證據之作成或取得之狀況，並無
    非法或不當取證之情事，且亦無顯不可信之情況，復經本院
    於審判期日就上開證據依法進行調查、辯論，依刑事訴訟法
    第159條之5規定，均具有證據能力。
三、扣案之土製空氣槍枝1支、小鋼珠8顆非屬供述證據；卷附照
    片等物證，則係以機械之方式所留存之現場影像，亦非供述
    證據，皆無傳聞法則之適用，復均無違反法定程序取得之情
    形，依刑事訴訟法第158條之4規定之反面解釋，均應有證據
    能力，合先敘明。
貳、實體方面：
一、訊據被告固坦承於前開時地向臺南縣歸仁鄉○○路○段550
    號「昇弘科技3C家電」，以2,000元購得具有殺傷力之土製
    空氣槍1支（槍枝管制編號：0000000000號）予以持有等情
    不諱，惟矢口否認有未經許可持有具有殺傷力空氣槍之故意
    犯行，並辯稱：其信任「昇弘科技3C家電」老闆始購買上開
    土製空氣槍，實不知該土製空氣槍具有殺傷力，且伊配有協
    勤證，可以配戴玩具槍云云。辯護人則辯稱：被告同一時間
    亦有購買其他槍枝，但該支槍枝經另案件鑑定並不具殺傷力
    ，故本案被告持有之槍枝亦不具殺傷力。
(一)、扣案具有殺傷力之土製空氣槍1支（槍枝管制編號000000000
    0號）經送內政部警政署刑事警察局（下稱刑事警察局）以
    檢視法、性能檢驗法及動能測試法鑑驗，有刑事警察局97年
    12 月16日刑鑑字第0970175229號鑑驗書1份附卷可稽（見97
    年度偵字第16368號卷第5-6頁），茲說明其鑑驗結果內容如
    後：
(1)、送鑑空氣槍枝1支（槍枝管制編號：0000000000號)，認係氣
    體動力式槍枝，以小型高壓氣體鋼瓶內氣體為發射動力，經
    以金屬彈丸測試3次，其中彈丸（直徑4.4mm、重量0.35克）
    最大發射速度為139公尺／秒，計算其動能為3.3焦耳，換算
    其單位面積動能為21焦耳／平方公分。
(2)、殺傷力之定義：依據司法院秘書長81年6月11日秘台廳（二
    ）字第06985號函釋示：殺傷力的標準為在最具威力的適當
    距離，以彈丸可穿入人體皮肉層之動能為基準。
(3)、殺傷力之數據：依日本科學警察研究所之研究結果，彈丸單
    位面積動能達20焦耳／平方公分，則足以穿入人體皮肉層。
(二)、自上開鑑定結果可知，本案扣案具有殺傷力之土製空氣槍1
    支（槍枝管制編號0000000000號），經實際試射，在最具威
    力之適當距離內，彈丸單位面積動能至少可達21焦耳／平方
    公分，其足以穿入人體皮肉層，可證該土製空氣槍具有殺傷
    力。另參諸被告確持扣案之槍枝射擊證人丙○○、甲○○，
    造成該2人分別受有前胸擦傷、後背擦傷及右手擦傷；頭皮
    異物穿刺傷（鋼珠）、右前臂異物穿刺傷（鋼珠）等傷害，
    此經證人丙○○、甲○○於偵查中證述在卷，並有臺南市立
    醫院所出具之丙○○、甲○○診斷證明書1紙（見警卷第28
    、29頁），證人丙○○、甲○○受傷照片（見警卷第31-33
    頁），益徵上開土製空氣槍確具殺傷力甚明。
(三)、本件扣案具有殺傷力之槍枝屬土製槍砲，因認屬其他可發射
    金屬具有殺傷力之槍枝，此有內政部98年12月23日內授警字
    第0980872263號函文附卷足參（見本院卷第41-42頁）。
(四)、被告雖辯稱其信任「昇弘科技3C家電」，始購買上開土製空
    氣槍，實不知該土製空氣槍具有殺傷力云云。然被告於前開
    時、地向「昇弘科技3C家電」購得上開具有殺傷力之土製空
    氣槍1支（槍枝管制編號0000000000號），經刑事警察局鑑
    定後，具有殺傷力，已如前述。且被告於本院審理中到庭供
    稱：我購買本案槍枝的目的是要打死門前的老鼠，因為門前
    的老鼠數量很多且咬壞我的門窗，實際上真的可以射死老鼠
    ，如果是裝塑膠子彈，是沒有辦法打死老鼠，但是我的槍是
    裝鋼珠，才可以打死老鼠等語（見本院卷第83頁背面、第86
    頁正面），顯見被告在主觀上，即意在購買具殺傷力之槍枝
    ；又被告自購得扣案之土製空氣槍之後曾以該槍枝射殺老鼠
    ，且確能將老鼠打死，以此種可穿越動物皮膚層，造成動物
    死亡之威力，衡諸一般人之經驗，均足以認為該土製空氣槍
    應具有殺傷力，可認被告主觀上對其非法持有具殺傷力之土
    製空氣槍有所認知。再者，被告係因與證人丙○○、甲○○
    發生爭執，憤而取出扣案槍枝射擊，此為被告所不否認，並
    與證人丙○○、甲○○證述之內容相符，參以被告於本院審
    理時復供稱：我拿裝有鋼珠之槍枝射擊證人是要讓他們受傷
    。我知道拿扣案之槍彈射擊證人，證人是會受傷的，因為那
    支槍我常常拿來打老鼠，老鼠會死掉，所以我知道拿來打人
    ，人會受傷等語（見本院卷第87頁正面），益徵被告主觀上
    對於扣案之土製空氣槍已達到能傷害人體之程度，自應知之
    甚詳，否則豈會於與證人丙○○、甲○○發生爭執，憤而取
    出裝有鋼珠扣案之土製空氣槍朝證人丙○○、甲○○欲使該
    2人受傷。衡以被告為一成年男子，且自承於服役期間擔任
    野戰士官班班長，並配戴45手槍及M16步槍等情（見本院卷
    第87頁正面），對於槍枝是否具有殺傷力，當有一定之認識
    。且依一般社會經驗，具有殺力之土製空氣槍係經政府管制
    而不得持有等情，應知之甚稔。故被告辯稱不知扣案之土製
    空氣槍有殺傷力云云，洵無可採。
(五)、至被告另辯稱：且伊配有協勤證，可以配戴玩具槍云云，然
    本件扣案槍枝經鑑定確具有殺傷力，已如前述，即非被告所
    稱之玩具槍枝。況本院將被告提出之協勤證函詢核發單位中
    華民國聯防救援協會，其函覆：協勤宗旨為協助警方維護治
    安及參與各類救災。本會並無權賦予任何協勤隊員攜帶具有
    殺傷力之槍械。且被告提出之協勤證有效期限僅至90年12月
    止，舊證件及會員資格已失效等語，此有該會99年2月24日
    警聯總（宏）第990224號函文附卷足參（見本院卷第70頁）
    ，其所辯並不足採。再辯護人辯稱：被告同一時間亦有購買
    其他槍枝，但該支槍枝經另案件鑑定並不具殺傷力，故本案
    被告持有之槍枝亦不具殺傷力，且如果被告持有槍枝具有殺
    傷力朝人射擊，則被告即有殺人之意圖，但檢察官亦未就殺
    人未遂罪起訴云云。然每支槍枝之製造目的、手法、過程不
    同，本來就會影響射擊動能，故鑑定單位需將每支槍枝測試
    最大發射速度，以便計算其動能，倘個案之槍枝射擊未達足
    以穿入人體皮肉層動能，即不認為該槍枝具有殺傷力，而不
    該當持有具有殺傷力之槍砲罪，反之，即成立該罪，辯護人
    所稱之前案即因鑑定單位未測試槍枝最大發射速度、計算其
    動能，故認非屬槍砲彈藥刀械管制條例所稱之槍砲，而為不
    起訴處分，此有臺灣臺南地方法院檢察署檢察官98年度調偵
    字第490號不起訴處分在卷足參，與本案自無關連。再者，
    本案被告持有該具有殺傷力之扣案槍枝朝證人丙○○、甲○○射擊係基於傷害之犯意亦如前述，扣案槍枝具有殺傷力與
    被告持有該槍枝朝人射擊有殺人之意圖並無絕然之關係，仍
    需佐以其他事證，辯護人上開辯解均屬誤解，並不足採。
(六)、綜上所述，被告明知上開槍枝具有殺傷力情況下，竟加以購
    買，自難認無未經許可持有具有殺傷力土製空氣槍之故意，
    是被告未經許可，於前開時、地向「昇弘科技3C家電」購得
    具有殺傷力之土製空氣槍1支（槍枝管制編號0000000000號
    ）並加以持有，事證明確，犯行堪以認定。
二、論罪科刑：
(一)、被告行為後，槍砲彈藥刀械管制條例固於97年11月26日、98
    年5月27日修正公布部分條文，然被告所犯為未經許可無故
    持有其他可發射金屬具有殺傷力之槍枝罪，惟其持有之繼續
    ，為行為之繼續，亦即一經持有手槍，罪已成立，但其完結
    須繼續至持有行為終了時為止。其間法律縱有變更，然其行
    為既繼續實施至新法施行以後，即與犯罪後法律有變更之情
    形不同，不生新舊法比較適用之問題。(最高法院95年度臺
    上字第2250號判決參照）。
(二)、核被告所為，均犯槍砲彈藥刀械管制條例第8條第4項無故持
    有其他可發射金屬具有殺傷力之槍枝罪（內政部98年12月23
    日內授警字第0980872263號函文參照，見本院卷第41-42頁
    ）。又被告所犯槍砲彈藥刀械管制條例第8條第4項之罪，其
    法定刑為3年以上10年以下有期徒刑，併科新臺幣7百萬元以
    下罰金，惟本件被告本來購買目的係為供射擊老鼠之用，並
    未經許可而持有之，所生危害較低，倘科以法定最低本刑，
    猶嫌過苛，本院衡其犯罪情狀，尚有可憫恕之處，爰依刑法
    第59條規定，減輕其刑。爰審酌具有殺傷力之土製空氣槍係
    屬危險之物品，非經主管機關許可，當不得擅自持有，被告
    漠視法令，非法持有具有殺傷力之土製空氣槍，對社會治安
    、秩序有一定之危害，暨考量其所持有槍枝之數量、犯罪之
    動機、目的、手段、素行、生活狀況、智識程度，及其於警
    詢、偵查、審理中均否認犯行，態度不佳，惟傷害證人丙○○、甲○○2人部分，業經2人撤回告訴等一切情狀，量處如
    主文所示之刑，並就併科罰金部分依刑法第42條第3項諭知
    罰金易服勞役之折算標準，以示懲儆。扣案之其他可發射金
    屬具有殺傷力之槍枝1支（槍枝管制編號槍枝管制編號：000
    0000000號，含彈匣1個），係屬違禁物，應依刑法第38條第
    1項第1款之規定宣告沒收；另扣案之金屬彈丸8顆，為被告
    所有供上開槍枝配備使用，而為本件犯罪所用之物，爰依刑
    法第38條第1項第2款規定沒收之。至其餘彈丸均已射擊完畢
    ，此經被告供述在卷（見本院卷第86頁），爰不另為沒收之
    諭知。
據上論斷，應依刑事訴訟法第299條第1項前段，槍砲彈藥刀械管
制條例第8條第4項，刑法第11條前段、第59條、第42條第3項前
段、第38條第1項第1款、第2款，判決如主文。
本案經檢察官乙○○到庭執行職務。
中    華    民    國    99    年  4      月    28    日
                  刑事第九庭    審判長法  官  蔡奇秀
                                      法  官  林欣玲
                                      法  官  蔡盈貞
以上正本證明與原本無異。
如不服本判決應於收受本判決後10日內向本院提出上訴書狀，並
應敘述具體理由。其未敘述上訴理由者，應於上訴期間屆滿後20
日內向本院補提理由書狀（均須按他造當事人之人數附繕本）「
切勿逕送上級法院」。
                                      書記官  蕭伊舒
中    華    民    國    99    年    4     月    28    日
附錄所犯法條：
槍砲彈藥刀械管制條例第8條第4項
未經許可，持有、寄藏或意圖販賣而陳列第 1 項所列槍枝者，
處 3 年以上10 年以下有期徒刑，併科新臺幣 700 萬元以下罰
金。

司法院資訊處製作；財團法人民間司法改革基金會備份。
